臺灣高等法院刑事判決　　　　　　　　　　　　　　九十三年度交上易字第五五號
　　上　訴　人　臺灣桃園地方法院檢察署檢察官
　　被　　　告　丙○○
　　選任辯護人　劉楷　律師
　　　　　　　　蔡文燦律師
右上訴人因被告過失傷害案件，不服臺灣桃園地方法院九十二年度交易字第一四六號
，中華民國九十二年十二月十九日第一審判決（起訴案號：臺灣桃園地方法院檢察署
九十一年度調偵字第一七七號）提起上訴，本院判決如左：
　　主　文
原判決撤銷。
丙○○因過失傷害人致重傷，處有期徒刑肆月，如易科罰金，以參佰元折算壹日。
    事　實
一、丙○○於民國九十一年三月十日下午一時四十分許，在桃園縣蘆竹鄉○○路○段
    一一八號前，駕駛車號ＨＢ︱五七七五號自用小客車，由南崁往山腳方向內側車
    道行駛，應注意行車時速不得超過四十公里，及應隨時注意警戒車前情況，採取
    必要安全措施，且依當時之天候、路況，非其所不能注意，竟疏未注意車前右側
    有被害人乙○○騎乘車號ＭＦＹ︱五五六號機車，仍以時速五十公里之速度超速
    前行，適乙○○亦疏未注意左後方有丙○○所駕駛之自用小客車前行而來，即駛
    入內側車道，致自用小客車右側照後鏡及車身擦撞該機車，造成乙○○人車倒地
    ，受有顱內出血導致痴呆近似植物人之重大不治傷害。
二、案經乙○○之夫甲○○○告訴，被告自首，由桃園縣警察局桃園分局報請臺灣桃
    園地方法院檢察署檢察官偵查起訴。
    理　由
一、訊據被告丙○○就其於前開時、地駕車與乙○○騎駛之機車發生碰撞，並使乙○○受有重大不治傷害等情固不諱言，惟堅詞否認過失傷害致重傷之犯行，辯稱其
    當時係緊靠內側車道左側前行，被害人乙○○則違規騎乘機車於其右前側靠近分
    道線之外側車道，當其駕車與被害人併行並欲超越被害人機車之際，被害人突自
    外側車道切入其行駛之內側車道以致碰撞其車之右後視鏡而跌倒受傷，其根本無
    法閃避防範本件車禍之發生，是並無過失云云。
二、經查：
（一）右揭犯罪事實，業據告訴人甲○○○指訴甚詳，並有道路交通事故調查報告表
      及車禍現場暨車損照片八幀在卷可稽。被害人因本件車禍致受有頭部顱內出血
      導致痴呆近似植物人之重大不治傷害，亦有桃園縣桃園市敏盛綜合醫院診斷證
      明書在卷可參。
（二）按行車速度，依標誌或標線之規定，無標誌或標線者，在市區道路，時速不得
      超過五○公里，道路交通安全規則第九十三條第一項第一款定有明文。本件事
      發處即桃園縣蘆竹鄉○○路○段一一八號前係有分向設施及劃設車道線無速限
      標線之市區道路，並係在內側車道，依現場兼車損照片八幀暨告訴人庭提之肇
      事路段速限標誌照片，被告駕車行駛之路段時速限制為四十公里，是道路交通
      事故調查報告表關於肇事路段速限之記載應屬無誤，合先敘明。查被告於警訊
      中供稱行車時速為五十公里等語，另於偵查時供稱時速為四十至五十公里間（
      見九十一年度偵字第六一三二號卷第三頁反面、第十八頁），於原審調查時亦
      坦承其以大概四十至五十公里之速度行駛（見原審卷第十四頁），顯見其有超
      速之情形。
（三）本件事發處之內側車道寬三‧六公尺，事發後停妥時，被告自小客車左前、後
      輪距內側車道左緣黃線各０‧四公尺、０‧三五公尺，右前輪爆胎，右前輪輪
      拱二點鐘方向處凹陷，前保險桿右角及右前端、右前燈、右方向燈均完整無缺
      損，右前門無擦撞痕跡，右後門近車身護板處有擦痕一道，始自Ｂ柱下方門縫
      起算約車門三分之一處往後延伸至右後輪輪拱，另右後門車身護板亦有一道擦
      痕，起點為Ｂ柱下方門縫，終於車門三分之二處，右側後視鏡後折，至被害人
      之機車係呈左倒並斜擺，依順向觀之，車尾係朝左前，車頭則朝右後，機車並
      留有刮地痕一道，起點左距內側車道左緣黃線二‧五公尺，終點距內側車道左
      緣三公尺等情，除同有前述卷存警製道路交通事故調查報告表及現場兼二車車
      損照片可證外，復據證人即處理本件車禍現場之警員黃楠和於原審調查、審理
      時結證甚明（見原審卷第六十二頁、第六十三頁，第十六頁至第二十頁），再
      者，證人黃楠和於原審審理時猶結證稱：（被告之自小客車）在車右前輪的胎
      壁有新的摩擦痕跡，我確定那是跟機車的擦撞痕跡‥‥。右前輪的輪拱那是板
      金有稍微的擦痕也是新痕跡等語（見原審卷第十七頁），另證人即修復被害人
      機車之機車行負責人陳進良於原審調查時且結證稱：（機車是你修理的嗎？）
      對‥‥（他車身是什麼地方壞掉？）前輪的左側避震器有被輪胎擦到的痕跡，
      因為它上面的擦痕是黑色的，所以根據我修車將近三十年的經驗，我判斷那是
      輪胎的擦痕，是新的痕跡‥‥左側蓋有破掉，應該是跟地上摩擦的等語（見原
      審卷第六十四頁），且有告訴人即被害人之夫甲○○○補提之機車車損照片二
      幀在卷可按。是從上情以觀，被害人機車既係經碰撞後左倒，再參酌垂直物體
      ，倘係「中心點」上方左側受力應呈順時鐘方向即朝右傾斜，僅於「中心點」
      下方左側受力始會呈反時鐘即朝左側傾之物理原理，據此可見被害人機車之受
      力處必在車身垂直線「中心點」以下之左側，要不致在「中心點」以上即機車
      左把手之情，又如前述，被告自小客車右前輪胎壁及被害人機車前輪左側壁震
      器既有明顯之新生擦撞痕跡，且該處恰位於機車車身垂直線「中心點」以下，
      綜此可徵二車初始碰撞處係於該部位之事實，狀極鮮明。被告辯稱其自小客車
      之右側後視鏡與被害人之機車左把手碰撞云云，顯違事實，並不可採。
（四）依道路交通事故調查報告表現場圖所示，被告所駕車行駛之內側車道寬三點六
      公尺，而被害人機車刮地痕之起點係距內側車道左緣約二點五公尺開始，即內
      側車道右緣一點一公尺，復參被告所駕駛之前開自用小客車擦撞點分別在右前
      輪拱、右前輪胎壁、右後門等部位，右側後視鏡後折回右前窗之事實，顯見被
      害人之機車於碰撞倒地前，應已深入內側車道，且參以被告之車速自承為時速
      四十至五十公里，其所供被害人車速為時速三十至四十公里等情，則換算二者
      每秒行進距離，被告之車速每秒行進約十一點一一至十三點八九公尺，被害人
      之車速每秒約八點三三公尺至十一點一一公尺，二車每秒車速相差約二點七八
      公尺。又被害人自外側車道靠近分道線處右偏（不可能係直接右轉，因擦撞路
      段部分並無路口）進入內側車道內一點一至一點四或五公尺內（即發生擦撞時
      ），該距離時間客觀上約須一秒，則於擦撞瞬間往回推一秒時，被告車輛之右
      後視鏡部位距被害人或其所騎乘機車之左把手或左後視鏡，在各為相同之時速
      下即四十對三十、四十一對三十一、‥‥時之長度即相距二點七八公尺。是若
      被告時速五十公里，被害人以時速四十公里欲進入側車道時，被害人位置至少
      尚在被告之自用小客車右前後視鏡右前方約二點七八公尺處，故當時被害人在
      其目視前方之狀態下，被告之車輛均尚在被害人後方，被害人顯然尚無從見得
      被告之自用小客車，然被告卻應能見得被害人已開始右偏之事實應可確定。
（五）按汽車行駛時，駕駛人應注意車前狀況，並隨時採取必要之安全措施，道路交
      通安全規則第九十四條第三項定有明文，被告駕駛汽車自應注意上述道路交通
      安全規定，且當時之天候晴、日間自然光線、路面乾燥、無缺陷、無障礙物、
      視距良好，有道路交通事故調查表各欄項目明細內容可查，並無不能注意之情
      事，竟疏未注意車前狀況，貿然行駛，以致肇事。參以被告於偵查、原審調查
      及審理時均供稱在車禍發生前，約五百公尺，看見被害人騎機車在內線與外線
      車道中間比較靠近內線車道的位置，且被告有認知到騎乘機車之人有可能行車
      時突然或左或右偏向等語，而被害人進入內側車道之相對位置於被告之前已如
      前述，被告駕駛前開汽車顯未注意車前狀況，且以時速五十公里速度超速行駛
      以致肇事，致被害人受有前開重傷害，被告應有過失。本件車輛事故，經送台
      灣省桃園縣區車輛行車事故鑑定委員會鑑定肇事原因，該委員會亦認定：「乙○○駕駛重機車未注意安全距離變換車道。丙○○駕駛自小客車疏未注意車前
      狀況。」復經原審送請台灣省車輛行車事故覆議鑑定委員會覆議，該委員會先
      後鑑定意見亦均認為丙○○未充分注意車前狀況，有台灣省桃園縣區車輛行車
      事故鑑定委員會九十一府車鑑桃字第九一０七三一號函、台灣省車輛行車事故
      覆議鑑定委員會府覆議字第九二一０八二八號函在卷可稽。雖被害人騎乘機車
      變換車道未注意安全距離，惟本件肇事為雙方過失責任相競合而發生，不能因
      此解免被告之過失責任。
三、綜上所述，本件車禍事故之發生，被告有過失責任，應堪以認定。核被告所為，
    係犯刑法第二百八十四條第一項後段之過失傷害致重傷罪。被告於肇事後，於有
    偵查犯罪權限之機關或個人知悉其為肇事人前，向前往處理之警員坦承其為肇事
    人，為承辦之警員黃楠和於原審證明在卷，合於自首之規定，應依法減輕其刑。
四、原審未察，遽為無罪之諭知，自有未當，檢察官據此提起上訴，指摘原判決不當
    ，其上訴有理由，爰由本院將原判決撤銷改判，並審酌被告之品行、素行、過失
    之程度，又屬自首，被害人因此次車禍所造成之傷勢，被告犯罪所生之危害及犯
    罪後有予被害人四十萬元以作慰問之用之態度等一切情狀，量處有期徒刑四月，
    並諭知易科罰金之折算標準，以示懲儆。
據上論斷，應依刑事訴訟法第三百六十九條第一項前段、第三百六十四條、第二百九
十九條第一項前段，刑法第二百八十四條第一項後段、第六十二條前段、第四十一條
第一項，罰金罰鍰高標準條例第一條前段、第二條，判決如主文。
本案經檢察官李良忠到庭執行職務。
中　　　華　　　民　　　國　　九十三　　年　　　四　　　月　　 十四 　　日
                              臺灣高等法院交通法庭
                                  審判長法　官　葉　騰　瑞
                                        法　官  江　國　華
                                        法　官  莊　明　彰
右正本證明與原本無異。
不得上訴。
                                        書記官　廖　逸　柔
中　　　華　　　民　　　國　　九十三　　年　　　四　　　月　　 十四 　　日
附錄：本案論罪科刑法條全文
刑法第二百八十四條
因過失傷害人者，處六月以下有期徒刑、拘役或五百元以下罰金，致重傷者，處一年
以下有期徒刑、拘役或五百元以下罰金。
從事業務之人，因業務上之過失傷害人者，處一年以下有期徒刑、拘役或一千元以下
罰金，致重傷者，處三年以下有期徒刑、拘役或二千元以下罰金。
